【裁判字號】    90,上易,1818
【裁判日期】    900719
【裁判案由】    侵占等
【裁判全文】
臺灣高等法院刑事判決                            九十年度上易字第一八一八號
    上  訴  人  臺灣桃園地方法院檢察署檢察官
    上  訴  人
    即  被  告  戊○○
右上訴人因侵占等案件，不服臺灣桃園地方法院八十九年度易字第二九八四號，中華
民國九十年三月十九日第一審判決（起訴案號：臺灣桃園地方法院檢察署八十九年度
偵緝字第七七八號；移送併辦案號：台灣台中地方法院檢察署九十年度偵字第二九九
號、第五三○號、九二六八號），本院判決如左：
    主  文
原判決撤銷。
戊○○連續意圖為自己不法之所有，而侵占對於業務上所持有之物，累犯，處有期徒
刑拾月。又連續踰越安全設備竊盜，累犯，處有期徒刑柒月。應執行有期徒刑壹年。
    事  實
一、戊○○前曾因犯竊盜罪，經台灣台中地方法院以八十五年度易字第三五七一號判
    處有期徒刑七月，緩刑二年，於民國（下同）八十五年九月十九日確定；其後經
    臺灣臺南地方法院於八十七年七月十六日撤銷緩刑，而於八十八年六月一日執行
    完畢，猶不知悛悔改。其原在桃園市○○○路○段一七○號丙○○經營之「大興
    加油站」擔任加油工，負責為客戶加油及收取油資，為從事業務之人，竟意圖為
    自己不法之所有，並基於概括之犯意，於八十九年六月十七日清晨七時許，將其
    當夜值班為客戶加油所收取並保管，而應於當日清晨七時交接班時點交予該加油
    站組長邱煜盛之加油收入新台幣（下同）三萬一千六百元予以侵占入己；旋復另
    行起意，意圖為自己不法所有並基於概括之犯意，趁該加油站組長邱煜盛打開加
    油站辦公室大門後又外出至對面處理加油工交接之機會，進入該加油站辦公室，
    並在辦公桌抽屜內竊取該加油站所有之現金一萬五千元，得手後即騎乘機車離去
    。嗣戊○○於八十九年十一月中旬轉往臺中縣大里市○○路二七九號京俞有限公
    司經營之「一六八超商」擔任店員，負責銷售貨品、保管款項及店內商品貨物，
    為從事業務之人，竟又承前業務侵占之概括犯意，於同年十一月十九日清晨六時
    三十分，在該「一六八超商」，將其當班時所負責保管之現金營業收入二萬二千
    五百元、預備找零週轉金二千五百元，及電話卡五十張侵占入己後逃逸。其後又
    承續前述竊盜之概括犯意，於同年十二月十八日晚間七時許，尾隨送貨人員，侵
    入台中市○○區○○路一段七七一巷一號甲○○經營並與住家相連接之「南屯五
    金百貨食品批發」儲貨場內，欲竊取食品充飢，見該儲貨場內盡是放置可食用之
    物品，乃著手搜尋妥下手之物品，處於隨手即得之狀態，然礙於儲貨場之燈光太
    亮及尚有人在場，乃暫藏匿於該貨物旁伺機行竊，嗣於同日晚間七時三十分許，
    為甲○○發現報警查獲，致未得手。經移送臺灣臺中地方法院檢察署偵辦，由檢
    察官諭知交保候傳，戊○○再於同年十二月三十日晚上九時許，至台中市○○區
    ○○路二○六號邱振興所經營「大興汽車修配場」後面小巷道，利用該處之安全
    設備鐵窗已遭他人破壞之機會，攀爬逾越該鐵窗安全設備侵入大興汽車修配場內
    ，於侵入後因啟動保全警報系統而發出聲響，戊○○乃將聯接保全系統之電話線
    路扯斷（毀損部分未據告訴），繼而利用修配場內水族箱之電燈照明著手搜尋財
    物，而自辦公桌之抽屜內竊得現金六百元置於衣服口袋內，得手後正欲離去時，
    經保全人員會同警員趕到而當場查獲，並自戊○○衣服口袋內起出所竊得之現款
    六百元。
二、案經桃園縣警察局桃園分局報請台灣桃園地方法院檢察署檢察官偵查起訴，及由
    台中市警察局第四分局報請台灣台中地方法院檢察署檢察官移送併辦。
        理  由
一、右揭犯罪事實業據被告戊○○在警訊、檢察官偵查、原法院及本院審理中坦承不
    諱，核與被害人丙○○、甲○○、邱振興分別於偵查、警訊中所指訴之情節，及
    證人趙義豐、邱煜盛、丁○○先後在偵查及警訊中供證之情節相符，復有加油站
    現場監視器所拍攝之錄影帶一卷、台中市警察局第四分局南屯派出所臨檢記錄表
    一紙、台中市○○區○○路一段七七一巷一號「南屯五金百貨食品批發」現場圖
    一紙及照片四張、台中市○○區○○路二○六號「大興汽車修配場」現場圖一紙
    及照片四張、贓物領回保管書一紙等件附卷可稽。復按刑法上之未遂犯，固須已
    著手於犯罪行為之實行而不遂者，始克成立，此觀刑法第二十五條第一項規定甚
    明；而同法第三百二十一條之竊盜罪乃同法第三百二十條之加重條文，自係以竊
    取他人之物為其犯罪行為之實行，至第三百二十一條第一項各款所列情形，不過
    違犯竊盜罪之加重條件，如僅著手於該加重條件之行為，而未著手搜取財物，仍
    不能以竊盜未遂論，此經最高法院二十七年滬上字第五四號著有判例可參。惟查
 刑法竊盜罪所保護之法益乃各個人對其所管領動產之支配力，是決定竊盜行為著
    手之時點，應考慮具體財產持有人之支配力是否已有被侵害之直接或現實危險性
    ，此在加重竊盜之情形亦然，而就侵入住宅竊盜之犯罪型態以觀，若行為人主觀
    上有竊盜之犯意，並有侵入住宅之行為，且進而開始有搜尋、物色財物、或為物
    色財物而密切接近財物之動作，則應認此際行為人之行為對住宅居住人就各個動
    產之支配力已產生侵害之直接或現實危險性，而非僅單純侵害住宅居住人之居住
    安寧法益，即應認行為人已著手於侵入住宅竊盜之行為。本院檢視卷附「南屯五
    金百貨食品批發」現場照片四張，被告自大門侵入該儲貨場之兩旁貨架上均擺滿
    各類食品，而處於隨手可得之狀態，而被告藏匿之處所附近亦有可食用之罐頭等
    物；況且被告於原法院審理時亦供承：伊進去是找東西吃，因為進去燈太亮，伊
    怕有人，就先找地方坐云云（見原審卷第四十五頁）；足徵被告於侵入上開有人
    居住之儲貨場後，已開始有搜尋財物以及為物色財物而密切接近財物等行為，對
    被害人甲○○所管領貨品之支配力自已產生移轉持有之現實危險性，堪認被告已
    著手於侵入住宅竊盜之實行，而非僅是預備竊盜階段。本件事證明確，被告上開
    犯行均堪認定。
二、查，被告戊○○係大興加油站員工，負責為客戶加油及收取油資；亦為「一六八
    超商」店員，負責銷售貨品、保管款項及店內商品貨物，為從事業務之人，其侵
    占業務上所持有之物，核其所為係犯刑法第三百三十六條第二項之業務侵占罪。
    又，被告自大興加油站辦公室之抽屜內竊取現金一萬五千元之行為，係犯刑法第
    三百二十條第一項之竊盜罪；再被告於晚上七時許侵入甲○○經營並與住家相連
    接之「南屯五金百貨食品批發」儲貨場內著手竊盜行為之實施而未竊得財物，所
    為係犯刑法第三百二十一條第二項、第一項第一款之夜間侵入住宅竊盜未遂罪；
    另按鐵窗依社會一般通念，係屬防盜之安全設備，核被告戊○○踰越鐵窗之安全
    設備，侵入台中市○○區○○路二○六號「大興汽車修配場」內竊得現金六百元
    之行為，係犯刑法第三百二十一條第一項第二款之踰越安全設備竊盜罪。被告先
    後二次業務侵占罪，及三次竊盜犯行，其時間緊接，手法雷同，所犯又為構成要
    件相同之罪，顯係基於概括犯意反覆為之，均為連續犯，應分別依刑法第五十六
    條規定各論以業務侵占及情節較重之踰越安全設備竊盜罪一罪，並均加重其刑。
    被告前曾因犯竊盜罪，經台灣台中地方法院以八十五年度易字第三五七一號判處
    有期徒刑七月，緩刑二年，於八十五年九月十九日確定；其後經臺灣臺南地方法
    院於八十七年七月十六日撤銷緩刑，而於八十八年六月一日執行完畢，有本院被
    告全國前案紀錄表在卷可稽，其於五年內再犯有期徒刑以上之本案之罪，均為累
    犯，各依法遞予加重其刑。被告所犯上開業務侵占及踰越安全設備竊盜二罪間，
    犯意各別，行為互殊，罪名有異，應予分論併罰。又，公訴人雖僅就被告在大興
    加油站其侵占業務上所持有之加油收入三萬一千六百元之業務侵占犯行，及竊取
    大興加油站辦公室之抽屜內現金一萬五千元之竊盜犯行提起公訴；然其餘由台灣
    台中地方法院檢察署檢察官移送併辦部分業務侵占及竊盜犯行，核與已起訴之業
    務侵占、竊盜部分犯行，有連續犯之關係，為裁判上之一罪，應為起訴效力所及
    ，本院自得併予審理，附此敘明。
三、原審據以論罪科刑，固非無見。惟：(一)未及就被告在「一六八超商」侵占現金營
    業收入二萬二千五百元、預備找零週轉金二千五百元、電話卡五十張之犯行併予
    審判，尚有未洽。(二)告訴人即大興汽車修配場負責人乙○○於警訊中在陳述其遭
    人侵入竊盜、毀損之受害事實後，在警方訊問「你是否要提出告訴」時，既明確
    陳述明「我要對戊○○提出侵入竊盜之告訴」云云（見九十年度偵字賭三０號卷
    第十三頁），應已足認其僅對被告竊盜部分提出告訴，而無對被告毀損部分訴追
    之意甚明；況台灣台中地方法院檢察署檢察官移送九十年度偵字第五三０號卷宗
    予原審時，亦僅敘明就竊盜罪部分移請併辦，而未論及被告另涉毀損罪嫌（見上
    揭卷第三十三頁）；乃原審竟認告訴人乙○○對被告毀損部分行亦有提出告訴，
    並予以審判，亦有未當。被告就業務侵占罪部分上訴，認原審量刑過重，雖無理
    由；然公訴人以原審未及就被告在「一六八超商」業務侵占犯行併予審判，指摘
    原判決不當，則為有理由。又，被告就竊盜罪部分上訴，認原審量刑過重；及公
    訴人移送併辦部分認被告在「一六八超商」侵占現金營業收入二萬二千五百元、
    預備找零週轉金二千五百元、電話卡五十張之行為，係涉犯竊盜罪，雖均為無理
    由；然原判決既有前述之可議，仍屬無可維持；應由本院將原判決全部撤銷改判
    。爰審酌被告犯罪之動機乃因一時貪惰，目的在謀取非法財物，然所侵占、竊取
    之財物尚非鉅額，犯罪後已坦認犯行態度良好等一切情狀，分別量處如主文所示
    之刑，並定其應執行之刑。
據上論斷，應依刑事訴訟法第三百六十九條第一項前段、第三百六十四條、第二百九
十九條第一項前段，刑法第五十六條、第三百三十六條第二項、第三百二十一條第一
項第二款、第四十七條、第五十一條第五款、罰金罰鍰提高標準條例第一條前段，判
決如主文。
本案經檢察官彭坤業到庭執行職務。
中      華      民      國    九十      年      七      月     十九     日
                              臺灣高等法院刑事第十二庭
                                  審判長法  官   劉  景  星
                                        法  官   陳  志  洋
                                        法  官   陳  博  志
右正本證明與原本無異。
不得上訴。
                                        書記官   陳  嘉  文
中      華      民      國     九十     年    七      月     二十三     日
附錄  本判決論罪科刑法條：
刑法第三百三十六條
對於公務上或因公益所持有之物，犯前條第一項之罪者，處一年以上七年以下有期徒
刑，得併科五千元以下罰金。
對於業務上所持有之物，犯前條第一項之罪者，處六月以上五年以下有期徒刑，得併
科三千元以下罰金。
前二項之未遂犯罰之。
刑法第三百二十一條
犯竊盜罪而有左列情形之一者，處六月以上五年以下有期徒刑：
一、於夜間侵入住宅或有人居住之建築物、船艦或隱匿其內而犯之者。
二、毀越門扇、牆垣或其他安全設備而犯之者。
三、攜帶兇器而犯之者。
四、結夥三人以上而犯之者。
五、乘火災、水災或其他災害之際而犯之者。
六、在車站或埠頭而犯之者。
前項之未遂犯罰之。


司法院資訊處製作；財團法人民間司法改革基金會備份。
